臺灣高等法院臺南分院刑事判決
　　　　　　　　　　　　　　　 94年度交上易字第155號　Ａ
上　訴　人　臺灣臺南地方法院檢察署檢察官
上　訴　人
即　被　告　乙○○
上列上訴人因被告過失傷害案件，不服臺灣臺南地方法院93年度
交易字第72號中華民國94年1月31日第一審判決(起訴案號：臺灣
臺南地方法院檢察署93年度調偵字第447號)，提起上訴，本院判
決如下：
    主  文
上訴駁回。
    事  實
一、乙○○考領有普通小型車駕駛執照，於民國九十三年一月八
    日下午三時五十分許，駕駛車牌號碼ＵＤ─一九六九號自小
    客車，沿臺南市○○街由西往東方向行駛，途經該街與德光
    街之設有閃光黃燈號誌交岔路口時，本應注意遵守燈光號誌
    之指示，並應注意閃光黃燈表示「警告」，車輛應減速接近
    ，注意安全，小心通過，及應注意車前狀況，隨時採取必要
    之安全措施，以避免危險之發生，而依當時之天候晴、日間
    自然光線、市區道路○路面乾燥、無缺陷、亦無障礙物，並
    無不能注意之情事，詎乙○○竟疏未注意減速接近、注意安
    全小心通過，及疏於注意車前動態，即貿然通過該路口。適
    亦考領有普通小型車駕駛執照之甲○○騎乘車牌號碼ＵＰＧ
    ─八○五號輕機車，沿臺南市○○街由北往南方向騎駛至該
    交岔路口時，燈光號誌為閃光紅燈，原應注意閃光紅燈表示
    「停車再開」，車輛應減速接近，先停止於交岔路口前，讓
    幹道車優先通行後認為安全時，方得續行，並依當時情形，
    客觀上亦無不能注意之情事，竟疏於注意應讓幹道車優先通
    行，而貿然搶先通過該路口，乙○○見狀煞避不及，致其所
    駕駛自小客車左前車頭處撞擊甲○○所騎乘機車之右側車身
    ，甲○○因而人車倒地，受有「右側股骨骨折」傷害。車禍
    事故發生後，經臺南市警察局第一分局員警到場處理，在警
    員尚不知何人為肇事車輛之駕駛人前，乙○○即主動表示其
    為駕駛人並自首犯行，接受裁判。
二、案經甲○○訴由臺南市警察局第一分局報請臺灣臺南地方法
    院檢察署檢察官偵查起訴。
    理  由
一、訊據被告乙○○對於上揭時、地駕車肇事，致告訴人甲○○
    受有前開傷害之事實供承不諱，惟辯稱：伊駕車行經該路口
    斑馬線處時，即有減速慢行，並有注意車前狀況，於確定可
    安全通過後始再行前進，若伊未減速慢行，則告訴人勢將遭
    飛撞至遠處，而非僅趴撞在伊汽車之引擎蓋上。本件車禍事
    故係肇因於告訴人騎乘機車遇閃光紅燈未停車再開，亦無減
    速慢行，突然從左邊貿然衝出路口過來，而撞擊伊自小客車
    左前保險桿、方向燈處所引起，而伊立即煞車停住。伊確信
    己方受有路權之保護，對告訴人突如其來之未遵守交通規則
    之舉動根本無從防範，故本件伊並無過失云云。經查：
  (一)被告確有於上揭時、地駕車肇事，致告訴人甲○○受有前開
    傷害之事實，業據被告乙○○於警訊、偵查及原審、本院審
    理時供承不諱，核與告訴人甲○○於警訊及偵查時指訴之情
    節大致相符，並有道路交通事故現場圖、道路交通事故調查
    報告表(一)、(二)、及道路交通事故照片十七張等附卷可稽。而
    告訴人甲○○確因本件車禍致受有「右側股骨骨折」傷害，
    有奇美醫學中心診斷證明書一紙在卷可證。
  (二)檢視本件車禍肇事後之現場及二車之車損情形，告訴人甲○
    ○所騎乘車牌號碼ＵＰＧ─八○五號輕機車，係倒地在被告
    自小客車前方約七點四公尺處（即在富德街已過該路口之雙
    黃分向線上），二車散落物在被告自小客車前方與告訴人倒
    地機車間，現場留有長度十點一公尺之機車刮地痕，並「被
    告自小客車左前方向燈破損、引擎蓋凹陷」、「告訴人機車
    右側車身損壞」，此有上開道路交通事故現場圖、及現場暨
    車損照片十五張在卷足憑。據此，並參諸物理作用力，足認
    被告自小客車係於『行駛中』左側車頭處衝撞告訴人機車右
    側車身（因告訴人機車係倒地在被告自小客車前方，而非依
    機車行向倒地，且告訴人機車係右側車身受損，而非機車車
    頭損壞），並非被告自小客車已停駛狀態下，遭告訴人機車
    撞擊；且觀之現場遺留之機車刮地痕長達十點一公尺，足見
    車禍當時有一定程度之撞擊力。依此即知，『二車撞擊時，
    被告自小客車係以相當之速度行駛中』。綜上而論，被告於
    前揭時間，駕駛車牌號碼ＵＤ─一九六九號自小客車，行經
    富德街與德光街之設有閃光黃燈號誌交岔路口時，並無減速
    慢行致可以隨時停車之準備，而係以相當之速度通過該路口
    ，應堪認定。且被告於偵查時供承：「（問：是否承認有過
    失？）我未注意前方來車，有過失」、「（問：對於鑑定結
    果有何意見？）我當時確實有減速，但是沒有注意車前狀況
    」等語（見九十三年度偵字第六九九號卷第七、八頁）。是
    被告事後翻異前詞，辯稱：伊有減速慢行，且有注意車前狀
    況，本件係因告訴人機車突然從左邊衝過來，而撞擊自小客
    車左前保險桿、方向燈處，伊並無過失云云，應屬事後卸責
    之詞，不足採信。
  (三)按汽車行駛至交岔路口，其行進應遵守燈光號誌之指示；又
    汽車行駛時，駕駛人應注意車前狀況，並隨時採取必要之安
    全措施。道路交通安全規則第一百零二條第一項第一款及第
    九十四條第三項分別定有明文。又交岔路口未達設置行車管
    制號誌之標準，得於幹道設置閃光黃燈，於支道設置閃光紅
    燈。閃光黃燈表示「警告」，車輛應減速接近，注意安全，
    小心通過；閃光紅燈表示「停車再開」，車輛應減速接近，
    先停止於交岔路口前，讓幹道車優先通行後認為安全時，方
    得續行。道路交通標誌標線號誌設置規則第二百二十九條第
    四項第二款、第二百十一條第一項第一、二款亦分別定有明
    文。且所謂「應減速接近，注意安全，小心通過」，應由駕
    駛人視當時行車、交通情況、及道路周圍狀況等客觀情事，
    酌量減速致可以隨時停車之準備。而肇事路口之號誌種類為
    閃光號誌，且富德街為閃光黃燈，德光街為閃光紅燈等情，
    有道路交通事故調查報告表（一）號誌(1)號誌種類及道路
    交通事故現場圖上註記等記載及照片在卷可考。查被告考領
    有普通小型車駕駛執照，並為有駕駛經驗之人，駕車途經上
    揭肇事地，自應注意遵守上開道路交通安全規則及道路交通
    標誌標線號誌設置規則，而肇事當時係天氣晴朗、日間自然
    光線、路面乾燥、無缺陷，道路上亦未有任何障礙物，視距
    復屬良好等情，有道路交通事故調查報告表（一）所載在卷
    可稽，客觀上亦無不能注意之情事，竟疏於注意減速接近、
    注意安全，且未注意車前狀況，即貿然通過該路口，致撞及
    告訴人所騎乘沿臺南市○○街由北往南方向行駛，因疏未注
    意閃光紅燈表示「停車再開」，車輛應減速接近，先停止於
    交岔路口前，讓幹道車優先通行後認為安全時，方得續行，
    及疏未注意支線道車應讓幹線道車先行，而搶先通過上開路
    口之輕機車，而使告訴人受有如事實欄所載之傷害，被告自
    有應注意能注意而未注意之過失，且其過失與告訴人所受之
    傷害間，顯有相當之因果關係。而本件經送台灣省臺南區車
    輛行車事故鑑定委員會鑑定及送請台灣省車輛行車事故覆議
    鑑定委員會覆議結果，亦均同此認定，有台灣省臺南區車輛
    行車事故鑑定委員會九十三年五月二十六日南鑑字第九三０
    五六三號函暨檢附之鑑定意見書及台灣省車輛行車事故覆議
    鑑定委員會九十三年九月六日府覆議字第九三一○九○三號
    函各一份在卷可按，至於該鑑定委員會雖亦認定「告訴人駕
    駛輕機車，行經設有閃光紅燈號誌肇事岔路口，支線道車未
    讓幹道車先行，為肇事主因」，惟此並不能解免被告上開之
    過失犯行。是被告之過失駕駛行為致告訴人受有傷害之事實
    ，事證明確，被告過失傷害犯行，已堪認定。
二、核被告乙○○所為，係犯刑法第二百八十四條第一項前段之
    普通過失傷害罪。其於肇事後犯罪未被發覺前，即向現場處
    理警員坦承肇事而自首，有臺南市警察局第一分局道路交通
    事故肇事人自首情形紀錄表一紙在卷足憑，係對於未經發覺
    之犯罪自首而接受裁判，應依刑法第六十二條前段規定減輕
    其刑，告訴人於本院準備程序中指稱本案是路人報案的，被
    告並無自首情事云云，尚非可採，併此敘明。原審以被告罪
    證明確，適用刑法第二百八十四條第一項前段、第四十一條
    第一項前段、第六十二條前段、罰金罰鍰提高標準條例第一
    條前段、第二條，並審酌被告之品行，未注意相關交通安全
    之規定以致肇事，就本件車禍發生之過失情節，告訴人所受
    傷害，且事後未能與告訴人達成民事和解，及犯後態度等一
    切情狀，量處拘役五十日，並諭知易科罰金之折算標準，認
    事用法，核無不合，量刑亦堪認妥適，被告上訴意旨仍執前
    詞否認犯罪，檢察官上訴意旨認被告迄未與告訴人和解，原
    判決量刑過輕，而均指摘原判決不當，尚非有理由，應予駁
    回。
據上論斷，應依刑事訴訟法第368條，判決如主文。
本案經檢察官張太龍到庭執行職務。
中　　華　　民　　國　　94　　年　　4 　　月　　28　　日
                  刑事第三庭    審判長法　官  陳義仲
                                      法　官　楊子莊
                                      法　官　陳顯榮
以上正本證明與原本無異。
不得上訴。
　　　　　　　　　　　　　　　　　　　書記官　陳嘉琍
中　　華　　民　　國　　94　　年　　5 　　月　　2 　　日
附錄法條：
刑法第284條第1項：
因過失傷害人者，處六月以下有期徒刑、拘役或五百元以下罰金
，致重傷者，處一年以下有期徒刑、拘役或五百元以下罰金。
